【裁判字號】    98,家訴,224
【裁判日期】    980811
【裁判案由】    確認親子關係存在
【裁判全文】
臺灣臺中地方法院民事判決             98年度家訴字第224號
原      告  乙○○
被      告  甲○○NGUYE.
上列當事人間請求確認親子關係存在事件，經本院於中華民國98
年7月28日言詞辯論終結，判決如下：
    主      文
確認原告乙○○（男、民國○○年○月○○○日生、身分證統一
編號：Ｚ000000000號）與游慧鈺（女、民國○○○年
○月○○○日生、於洪榮信診所產出，尚未辦理戶籍登記，暫命
名為游慧鈺）；游雅羽（女、民國○○○年○月○○日生、於呂
維國婦產科診所產出，尚未辦理戶籍登記，暫命名為游雅羽）間
之親子關係存在。
訴訟費用由被告負擔。
    事實及理由
壹、原告起訴主張：原告與訴外人游慧鈺、游雅羽（均為暫名，
    迄未辦理戶籍登記）之生母即被告係同居關係，被告於民國
    94年10月3日與訴外人葉坤燕離婚後之95年間與原告相識，
    進而熱戀懷孕。詎被告誤信他人所言，於原告入監服刑期間
    借用訴外人裴美珠之健保卡，於96年5月2日在洪榮信診所產
    下重量2900公克之女嬰即游慧鈺；又原告96年9月27日服刑
    期滿出監後，被告復於98年1月21日在呂維國婦產科診所產
    下一女即游雅羽。而游慧鈺、游雅羽自原告出獄後即由其照
    顧及支付扶養費用，並與其等同住，依民法第1065條第1項
    規定，視為原告已認領游慧鈺、游雅羽，因游慧鈺、游雅羽
    確係原告之子女，然均未辦理戶籍登記，爰依法起訴請求確
    認等語。並聲明：如主文所示。
貳、被告聲明同意原告之訴，並對原告主張之前開事實均不爭執
    。
參、得心證之理由：
一、按現行民事訴訟法中親子關係事件之規定，雖未定有確認親
    子關係訴訟之類型，但親子關係存否，不僅涉及相關當事人
    身份關係之確定，同時對於例如親權、扶養、法定代理甚至
    繼承等法律關係之成立或存在與否，皆產生重要之關連，是
    以親子關係存在與否之確定，所牽涉者並非僅係單純之法律
    事實，同時本類訴訟之標的即為身份上法律關係存否之確認
    ，向來學說及實務上之見解亦皆承認親子間身份關係可以作
    為確認訴訟之標的，並將此種訴訟解為人事訴訟之一種，其
    程序，應準用（或類推適用）關於親子關係程序之規定（陳
    棋炎、黃宗樂、郭振恭共著「民法親屬新論」第280頁、三
    民書局股份有限公司發行、94年5月修訂5版1刷）。次按非
    婚生子女經生父認領者，視為婚生子女，其經生父撫育者，
    視為認領，民法第1065條第1項定有明文。而認領係一種意
    思表示，為單獨行為，無須得非婚生子女或生母之同意，為
    親屬上之特別法律行為，且認領為不要式行為，不以戶籍登
    記為要件（同上書第287至289頁）。但非婚生子女，經生父
    認領或視同認領者，為使其親子關係明確，該父母、子女或
    其他利害關係人，自得提起確認親子關係存在之訴，此觀最
    高法院43年台上字第1180號判例所載文義自明。
二、親子關係事件，與社會公益有關，當事人處分主義應受限制
    ，故民事訴訟法關於認諾及自認或不爭執事實效力之規定，
    於親子關係事件，不適用之，此觀民事訴訟法第594條規定
    自明．此於確認親子關係存在之訴，自亦應準用或類推適用
    。是前開被告就本件訴訟為認諾及訴訟上自認或不爭執事實
    ，均不生訴訟上效力，亦不得本於其認諾，為被告敗訴之判
    決。
三、原告主張其與游慧鈺、游雅羽（均為暫名，迄未辦理戶籍登
    記）之生母即被告係同居關係，兩造於被告94年10月3日與
    葉坤燕離婚後相識，被告借用裴美珠之健保卡，於其入監服
    刑之96年5月2日在洪榮信診所產下游慧鈺，被告復於98年1
    月21日在呂維國婦產科診所產下游雅羽，游慧鈺、游雅羽自
    其出獄後即由其照顧及支付扶養費用，並與其等同住等事實
    ，業據原告提出博微生物科技股份有限公司ＤＮＡ親子血緣
    關係諮詢報告單、出生證明書各2件、出監證明書、陳明自
    首狀、離婚協議書各1件（均影本）為證，並有本院調取之
    全戶戶籍資料查詢結果表1件可稽。而觀諸前揭ＤＮＡ親子
    血緣關係諮詢報告單分別略以：「送檢註明為乙○○（即原
    告）與裴美珠之女（即游慧鈺）之檢體，其相對應之各DNA
    型別均無矛盾，存在一親等直系血親血緣關係之機率為
    99.9999％。CPI值：0000000000.2；PP值：0.999999」；「
    送檢註明為乙○○與甲○○之女（即游雅羽）之檢體，其相
    對應之各DNA型別均無矛盾，存在一親等直系血親血緣關係
    之機率為99.9999％。CPI值：000000000.0；PP值：0.99999
    9」等語。本院參酌現代生物科學發達，醫學技術進步，以
    DNA基因圖譜定序檢驗方法鑑定子女之血統來源之精確度已
    達99.8%以上；另被告就本件訴訟為認諾及不爭執原告主張
    之事實，雖不生訴訟上效力，但本院仍得以此自認或不爭執
    之情形，作為依自由心證判斷事實真偽之資料（最高法院29
    年上字第56號、32年上字第2316號判例參照），亦即被告之
    供陳，亦足資佐證原告所主張事實之真實性。執此，原告之
    主張，應堪信為真實。
四、民事訴訟法第247條所謂即受確認判決之法律上利益，係指
    因法律關係之存否不明確，致原告在私法上之地位有受侵害
    之危險，而此項危險得以對於被告之確認判決除去之者而言
    ，故確認法律關係成立或不成立之訴，苟具備前開要件，即
    得謂有即受確認判決之法律上利益（最高法院42年度臺上字
    第1031號判例參照）。而游慧鈺、游雅羽既係原告與被告所
    生，並經原告撫育，依民法第1065條第1項之規定，雖視為
    婚生子女，但因戶籍未登記為原告之子女之故，兩造間因親
    子關係所生之扶養、繼承等私法上權利義務存否即不明確，
    此等法律關係有無即有不安之狀態，並得以確認判決除去，
    原告應有即受確認判決之法律上利益，而得起訴請求確認。
    從而原告提起本訴，請求確認其與游慧鈺、游雅羽間之親子
    關係存在，均為有理由，應予准許。
肆、訴訟費用負擔之依據：民事訴訟第78條。
中    華    民    國    98    年    8     月    11    日
                  家事法庭           法  官  劉長宜
以上正本係照原本作成。
如對本判決上訴，須於判決送達後20日之不變期間內，向本院提
出上訴狀（須附繕本）。
中    華    民    國    98    年    8     月    11    日
                                     書記官 董美惠


司法院資訊處製作；財團法人民間司法改革基金會備份。
